臺灣新竹地方法院刑事判決　　　　　99年度審交易字第185號
公　訴　人　臺灣新竹地方法院檢察署檢察官
被　　　告　陳嘉偉
上列被告因過失致死案件，經檢察官提起公訴（99年度偵字第82
34號），經被告於本院準備程序中，就被訴事實為有罪之陳述，
經告知被告簡式審判程序之旨，並聽取檢察官、被告之意見後，
經本院進行簡式審判程序，本院判決如下：
    主  文
陳嘉偉犯過失致人於死罪，處有期徒刑伍月；如易科罰金，以新
臺幣壹仟元折算壹日。緩刑貳年。
    犯罪事實
一、陳嘉偉於民國99年6 月12日下午6 時許，騎乘車牌號碼GFX
    -801號重型機車，沿新竹市○○路○段由南往北方向行駛，
    迨同日下午6 時10分許，行經該路段459 巷前設有閃光黃燈
    號誌之交岔路口時，本應注意車輛行經設有閃光燈號誌路口
    ，應減速接近注意安全通過，且依事發當時天候晴、光線為
    暮光、柏油路面無障礙物、視距良好，閃光號誌正常，並無
    不能注意之情事，詎疏未適當減速，猶仍以時速50公里通過
    ，適有羅蓮梅騎乘車牌號碼PC6-626 號重型機車橫越中華路
    六段駛入459 巷，陳嘉偉因而煞車不及遂撞擊該機車，致羅
    蓮梅人車倒地，因而受有頭部外傷併蜘蛛膜下腔出血、腦室
    內出血、水腦症及左側肋骨骨折併血胸、右側肱骨骨折等傷
    害，嗣經送往為恭綜合醫院急救後再轉院至臺中縣梧棲鎮童
    綜合醫院，仍因頭部鈍力損傷延至99年6 月16日晚上6 時20
    分不治死亡。陳嘉偉於肇事後，親自以電話報警處理，在未
    經有偵查犯罪之機關或公務員發覺為犯嫌前，於處理人員前
    往現場處理時，仍停留在現場、並當場承認為肇事人，自首
    而接受裁判。
二、案經羅蓮梅之子姜明恥訴由新竹市警察局第三分局報告臺灣
    新竹地方法院檢察署檢察官偵查起訴。
    理  由
一、程序部分：
    按除被告所犯為死刑、無期徒刑、最輕本刑為3 年以上有期
    徒刑之罪或高等法院管轄第一審案件者外，於前條第1 項程
    序進行中，被告先就被訴事實為有罪之陳述時，審判長得告
    知被告簡式審判程序之旨，並聽取當事人、代理人、辯護人
    及輔佐人之意見後，裁定進行簡式審判程序，刑事訴訟法第
    273條之1第1 項定有明文。本件被告陳嘉偉所犯係死刑、無
    期徒刑、最輕本刑為3 年以上有期徒刑以外之罪，其於準備
    程序中就被訴事實為有罪之陳述，經告知簡式審判程序之旨
    ，並聽取公訴人及被告陳嘉偉之意見後，本院認為適宜進行
    簡式審判程序，合先敘明。
二、認定犯罪事實所根據的證據及理由
（一）被告陳嘉偉於警詢、偵查中之供述及於本院準備程序、簡
      式審判程序時均坦承不諱。其稱略以：伊於99年6 月12日
      晚上騎乘車牌號碼GFX-801 號重型機車搭載朋友洪心怡，
      沿新竹市○○路○段由南往北方向行駛，於當日下午6 時
      10分許，當伊行駛至該路段459 巷前設有閃光黃燈號誌之
      交岔路口，被害人羅蓮梅騎乘車牌號碼PC6-626 號重型機
      車從在南北車道之中間處行進橫越中華路北上車道，伊見
      到後立即煞車並用切換遠近燈示警，但伊所駕駛之重型機
      車車頭仍撞擊被害人羅蓮梅之所騎乘之機車右側車身踏板
      處，造成被害人羅蓮梅遭撞擊人車倒地，因而頭部受傷等
      語（見99年度相字第399 號相驗卷第6 、7 頁、36頁背面
      、68頁，本院卷第23頁背面、第27、32頁）。
（二）被害人即羅蓮梅之子姜明恥於警詢、偵查時之指訴。其稱
      略以：他經由警方告知始知其母親即被害人羅蓮梅於99年
      6 月12日下午6 時10分許，騎乘車牌號碼PC6-626 號重型
      機車行經新竹市○○路○段459 巷巷口時，與車牌號碼GF
      X-801 號重型機車發生車禍，經送往醫院急救，延至99年
      9 月16日晚上6 時20分急救無效而宣告死亡等語（見上開
      相驗卷第4 、5 頁、37頁背面）。
（三）證人洪心怡於警詢中之證述。其稱略以：她乘坐被告陳嘉
      偉騎乘之車牌號碼GFX-801 號重型機車，沿新竹市○○路
      ○段由南往北方向行駛，於99年6 月12日下午6 時10分許
      ，當伊行駛至該路段459 巷前設有閃光黃燈號誌之交岔路
      口，看見被害人羅蓮梅所騎乘車牌號碼PC6-626 號重型機
      車時，已經快撞到，他有見到被告陳嘉偉立即煞車並用切
      換遠近燈示警等語（見上開相驗卷第8 頁背面）。
（四）新竹市警察局交通隊99年6 月12日道路交通事故現場圖、
      道路交通事故調查報告表（一）、（二）各1 份及現場事
      故照片14張等在卷可參（見上開相驗卷第16至25頁）。
（五）臺灣新竹地方法院檢察署檢察官督同法醫師劉瑞爐相驗明
      確，有勘驗筆錄、相驗屍體證明書、法醫檢驗報告書、童
      綜合醫院一般診斷書及病例摘要各1 份及相驗照片6 張等
      存卷足憑（見上開相驗卷第10、11、39至59頁）：證明被
      害人羅蓮梅確因本件車禍受有頭部外傷併蜘蛛膜下腔出血
      、腦室內出血、水腦症及左側肋骨骨折併血胸、右側肱骨
      骨折等傷害，且因頭部鈍力損傷原因而於99年6 月16日晚
      上6 時20分傷重不治死亡等情。
（六）按汽車行駛時，駕駛人應注意車前狀況，並隨時採取必要
      之安全措施；又閃光黃燈表示「警告」，車輛應減速接近
      ，注意安全，小心通過，道路交通安全規則第94條第3 項
      、道路交通標誌標線號誌設置規則第211 條第1 項第1 款
      定有明文。是被告陳嘉偉既領有合格之駕駛執照，且騎乘
      重型機車行駛於道路上，自應知悉及遵守上開道路交通安
      全規則之規定；然依卷附道路交通事故現場圖、道路交通
      事故調查報告表（一）、（二）及道路交通事故照片所示
      ，被告陳嘉偉所騎乘之重型機車行經設有閃光黃燈號誌之
      肇事地點時，未依規定注意車前狀況，並隨時採取必要之
      安全措施及減速通過，且事故發生當時天候晴、光線為暮
      光、柏油路面無障礙物、視距良好，閃光號誌正常，依被
      告陳嘉偉之智識、能力又無不能注意之情況，竟疏未注意
      至此，致與被害人羅蓮梅所騎乘之車牌號碼PC6-626 號重
      型機車發生撞擊，被害人羅蓮梅因此受有上揭傷勢而不治
      死亡等情，雖被害人羅蓮梅於本件事故之發生為肇事主因
      而與有過失，惟無礙於被告陳嘉偉上開過失責任之認定，
      就此臺灣省竹苗區車輛行車事故鑑定委員會99年8 月16日
      竹苗鑑990437字第0995302493號函所附鑑定意見書暨臺灣
      省車輛行車事故覆議鑑定委員會99年10月14日覆議字第09
      96203944號函文各1 份附卷可參（見相驗卷第63、64、98
      頁），其鑑定意見為：一、以羅機車由460 巷口往459 向
      行駛之可能性較大。二、被害人羅蓮梅無照駕駛重機車，
      行經閃光紅燈號誌路口，支線車為讓幹道車先，為肇事主
      因。三、被告陳嘉偉駕駛重機車，行經閃光黃燈號誌路口
      ，未減速慢行且未充分注意車前狀況，為肇事次因等情，
      亦同此見解，是認被告陳嘉偉駕駛重型機車行經設有閃光
      黃燈號誌之路口未減速慢行之違規行為甚明；復以本件被
      害人羅蓮梅之死亡結果既因被告陳嘉偉之過失行為所致，
      兩者間具相當因果關係無疑。
（七）綜上，本件事證已明，被告陳嘉偉上開犯行應堪認定。
三、論罪科刑：
（一）論罪：核被告陳嘉偉所為，係犯刑法第276 條第1 項之過
      失致人於死罪。
（二）刑罰減輕事由（自首）：被告陳嘉偉於本件犯罪未發覺前
      ，即留置於肇事現場，迨員警前往處理時，當場承認其為
      肇事人，自首而接受裁判，有新竹市○○○道路交通事故
      肇事人自首情形紀錄表1 份在卷可稽（見上開相驗卷第12
      頁），爰依刑法第62條前段之規定減輕其刑。
（三）量刑：爰審酌被告陳嘉偉尚無刑事前科紀錄，有臺灣高等
      法院被告前案紀錄表1 份可佐，素行尚謂良好，本院考量
      被害人羅蓮梅為本件事故發生之肇事主因，被告陳嘉偉為
      本件事故發生之肇事次因，然已造成被害人羅蓮梅死亡之
      結果，對其家屬造成無可彌補之創傷，幸被告陳嘉偉犯後
      坦認犯行，態度良好，業與被害人家屬姜明恥成立和解（
      詳後述）等一切情狀，量處如主文所示之刑，併諭知易科
      罰金之折算標準，以示懲儆。
（四）緩刑：末查被告陳嘉偉前未曾受有期徒刑以上刑之宣告，
      素行良好，且犯後坦承犯罪，態度良好，事後業與被害人
      家屬姜明恥達成和解，並分別於99年2 月25日及同年3 月
      25日當庭給付新臺幣（下同）10萬元，共20萬元付訖等情
      ，此有本院準備程序筆錄1 份附卷可稽（見本院卷第23頁
      背面、28頁），顯有悔悟之心；另被害人家屬姜明恥於本
      院簡式審判程序中亦當庭表示願給予被告陳嘉偉自新機會
      等語（見本院卷第36頁背面），本院姑念被告陳嘉偉僅因
      一時疏失，致罹刑典，經此偵、審教訓當應知所警惕，信
      無再犯之虞，因認對其所科處之刑，以暫不執行為適當，
      爰併宣告緩刑2 年，以期自新。
據上論斷，應依刑事訴訟法第273 條之1 第1 項、第299 條第1
項前段，刑法第276 條第1 項、第41條第1 項前段、第2 項、第
62條前段、第74條第1 項第1 款，刑法施行法第1 條之1 ，判決
如主文。
本案經檢察官洪期榮到庭執行職務。
中    華    民    國    100   年    4     月     8    日
                    交通法庭法  官  劉兆菊
以上正本證明與原本無異。
如不服本判決應於收受本判決後10日內向本院提出上訴書狀，上
訴書狀應敘述具體理由。上訴書狀未敘述上訴理由者，應於上訴
期間屆滿後20日內補提理由書狀於本院 (均須按他造當事人之人
數附繕本 )「切勿逕送上級法院」。
中    華    民    國    100   年    4     月    8     日
                            書記官  廖宜君
附錄本案論罪科刑法條
中華民國刑法第276條第1項
因過失致人於死者，處2年以下有期徒刑、拘役或2千元以下罰金
。